臺灣臺北地方法院民事判決　　　　　　　100年度訴字第774號
原　　　告　永豐商業銀行股份有限公司
法定代理人　邱正雄
訴訟代理人　邱帟志
被　　　告　合豐美食團膳科技有限公司
兼
法定代理人　蔡昇儒
被　　　告　王怡惠
上當事人間請求清償借款事件，本院於民國100 年3 月29日言詞
辯論終結，判決如下：
    主  文
被告應連帶給付原告新臺幣伍佰柒拾陸萬貳仟伍佰柒拾玖元，及
如附表所示之利息及違約金。
訴訟費用由被告連帶負擔。
本判決第一項於原告以新臺幣壹佰玖拾貳萬零捌佰陸拾元供擔保
後，得假執行。
    事  實  及  理  由
一、按當事人得以合意定第一審管轄法院；但以關於由一定法律
    關係而生之訴訟為限。民事訴訟法第24條第1 項定有明文。
    查本件原告係依消費借貸法律關係訴請被告清償借款，而兩
    造簽訂之授信及交易總約定書第5 節第45條約定，以原告總
    行或原告所屬與被告有業務往來之分支機構所在地地方法院
    為第一審管轄法院，有授信及交易總約定書1 份在卷可稽（
    見本院卷第26頁），又原告總行所在地之地方法院為本院，
    顯見兩造就系爭債務所生之爭執，已合意以本院為管轄法院
    ，而本件又無專屬管轄之情形，則本院自有管轄權，合先敘
    明。
二、本件被告經合法通知，未於言詞辯論期日到場，核無民事訴
    訟法第386 條各款所列情形，爰依原告之聲請，由其一造辯
    論而為判決。
三、原告主張：被告合豐美食團膳科技有限公司（下稱合豐公司
    ）邀同被告蔡昇儒、王怡惠為連帶保證人，於民國98年11月
    11日向原告借款新臺幣（下同）500 萬元，又於99年7 月27
    日起陸續向原告申請開發國內信用狀5 筆共計700 萬元，兩
    造並約定利息依原告13-24 個月定存機動利率加碼2.995%及
    基準利率加碼0.31% ，如未按期清償，逾期6 個月以內者應
    按前開利率加計10% 違約金，逾期在6 個月以上者，按上開
    利率加計20 %之違約金。詎合豐公司就附表編號3 至編號6
    所示債務於99年12月27日到期而未清償，依授信及交易總約
    定書第12條第1 項之規定，債務應視為全部到期，爰依消費
    借貸及連帶保證之法律關係，請求被告連帶給付如附表所示
    之本金、利息、違約金等語。並聲明：除假執行供擔保金額
    外，如主文所示。
四、被告雖未於言詞辯論期日到場，惟按其所提書狀則以：被告
    合豐公司自98年11月11日借款後均按期還款，並已清償過半
    數之借款，僅因突然遭逢巨變，被告始無力清償債務；另請
    鈞院參酌被告已清償部份債務且已身無分文等情，按民法第
    252 條規定酌減違約金數額等語，資為抗辯。聲明：原告之
    訴駁回。
五、經查，原告主張被告合豐公司邀同被告蔡昇儒、王怡惠為連
    帶保證人，於98年11月11日向原告借款500 萬元，又於99年
    7 月27日起陸續向原告申請開發國內信用狀5 筆共計700 萬
    元，合豐公司就附表編號3 至編號6 所示債務於99年12月27
    日到期而未清償，依約債務視為全部到期，被告尚有附表所
    示本金、利息、違約金未給付等情，為兩造所不爭執，並原
    告所提有授信及交易總申請書、撥款申請書、付款申請書、
    歷史利率查詢、放款往來明細查詢單等件在卷可參（見本院
    卷第6 頁至第48頁），堪可認定。已徵原告主張之事實為實
    在。至被告固稱：其已清償過半數之借款且身無分文，無力
    清償、應酌減違約金之數額云云。惟查：（一）被告有無資
    力償還，係屬強制執行層面之問題，尚非本院所得審究，是
    被告此部分所稱，無法為其有利之認定。（二）按「約定之
    違約金額過高者，法院得減至相當之數額，為民法第二百五
    十二條所明定，此規定乃係賦與法院得依兩造所提出之事證
    資料，斟酌社會經濟狀況並平衡兩造利益而為妥適裁量、判
    斷之權限，非謂法院須依職權蒐集、調查有關當事人約定之
    違約金額是否有過高之事實，而因此排除債務人就違約金過
    高之利己事實，依辯論主義所應負之主張及舉證責任。況違
    約金之約定，為當事人契約自由、私法自治原則之體現，雙
    方於訂約時，既已盱衡自己履約之意願、經濟能力、對方違
    約時自己所受損害之程度等主、客觀因素，本諸自由意識及
    平等地位自主決定，除非債務人主張並舉證約定之違約金額
    過高而顯失公平，法院得基於法律之規定，審酌該約定金額
    是否確有過高情事及應予如何核減至相當數額，以實現社會
    正義外，當事人均應同受該違約金約定之拘束，法院亦應予
    以尊重，始符契約約定之本旨（最高法院著有93年台上第90
    9 號判決要旨參照）。本件原告請求之利息分別為4.12% 及
    3.43%，逾期6 個月以內之違約金分別為0.412% 及0.343%，
    逾期超過6 個月部分之違約金分別為年利率0.824% 及0.686
    %。足認原告請求之違約金最高僅為年利率0.824% ，尚與一
    般金融機構放款實務常情相符，無法遽認該違約金之約定係
    屬過高，此外，參酌被告復未能提出其他證據資料證明該違
    約金之約定過高之事實，則依前開說明，本院亦難認被告此
    部分所陳為可採。
六、綜上所述，原告本於消費借貸、連帶保證法律關係，訴請被
    告連帶給付如主文第一項所示之本金、利息、違約金，為有
    理由，應予准許。
七、原告陳明願供擔保以代釋明聲請宣告假執行，核無不合，爰
    酌定相當擔保金額，准予宣告假執行。
八、綜上所述，本件原告之訴為有理由，爰依民事訴訟法第385
    條第1 項前段、第85條第2 項、第390 條第2 項，判決如主
    文。
中    華    民    國    100    年    3    月    31    日
                   民事第二庭     法  官  黃呈熹
以上正本係照原本作成
如對本判決上訴，須於判決送達後20日內向本院提出上訴狀
中    華    民    國    100    年    3    月    31    日
                                  書記官  傅美蓮
┌──┬──────┬──────┬───────────┬───────────────────┐
│編號│ 借款金額   │ 積欠本金   │    利         息     │       違        約        金         │
│    │            │            ├────┬──────┼─────────┬─────────┤
│    │            │            │年利率  │計算期間    │逾期6個月以內按約 │逾期超過6個月部分 │
│    │            │            │        │            │定利率10%計算     │按約定利率20%計算 │
├──┼──────┼──────┼────┼──────┼─────────┼─────────┤
│ 1  │4,500,000元 │  126,110元 │  4.12% │99年12月29日│100年1月30日起至  │100年7月30日起至  │
│    │            │            │        │起至清償日止│100年7月29日止    │清償日止          │
├──┼──────┼──────┼────┼──────┼─────────┼─────────┤
│ 2  │  500,000元 │   14,011元 │  4.12% │99年12月29日│100年1月30日起至  │100年7月30日起至  │
│    │            │            │        │起至清償日止│100年7月29日止    │清償日止          │
├──┼──────┼──────┼────┼──────┼─────────┼─────────┤
│ 3  │  700,000元 │  561,647元 │  3.43% │99年12月29日│100年1月30日起至  │100年7月30日起至  │
│    │            │            │        │起至清償日止│100年7月29日止    │清償日止          │
├──┼──────┼──────┼────┼──────┼─────────┼─────────┤
│ 4  │  300,000元 │  240,705元 │  3.43% │99年12月29日│100年1月30日起至  │100年7月30日起至  │
│    │            │            │        │起至清償日止│100年7月29日止    │清償日止          │
├──┼──────┼──────┼────┼──────┼─────────┼─────────┤
│ 5  │1,050,000元 │  842,470元 │  3.43% │99年12月29日│100年1月30日起至  │100年7月30日起至  │
│    │            │            │        │起至清償日止│100年7月29日止    │清償日止          │
├──┼──────┼──────┼────┼──────┼─────────┼─────────┤
│ 6  │  450,000元 │  361,058元 │  3.43% │99年12月29日│100年1月30日起至  │100年7月30日起至  │
│    │            │            │        │起至清償日止│100年7月29日止    │清償日止          │
├──┼──────┼──────┼────┼──────┼─────────┼─────────┤
│ 7  │  630,000元 │  506,369元 │  3.43% │99年12月29日│100年1月30日起至  │100年7月30日起至  │
│    │            │            │        │起至清償日止│100年7月29日止    │清償日止          │
├──┼──────┼──────┼────┼──────┼─────────┼─────────┤
│ 8  │  270,000元 │  217,015元 │  3.43% │99年12月29日│100年1月30日起至  │100年7月30日起至  │
│    │            │            │        │起至清償日止│100年7月29日止    │清償日止          │
├──┼──────┼──────┼────┼──────┼─────────┼─────────┤
│ 9  │1,400,000元 │1,124,608元 │  3.43% │99年12月29日│100年1月30日起至  │100年7月30日起至  │
│    │            │            │        │起至清償日止│100年7月29日止    │清償日止          │
├──┼──────┼──────┼────┼──────┼─────────┼─────────┤
│10  │  600,000元 │  481,975元 │  3.43% │99年12月29日│100年1月30日起至  │100年7月30日起至  │
│    │            │            │        │起至清償日止│100年7月29日止    │清償日止          │
├──┼──────┼──────┼────┼──────┼─────────┼─────────┤
│11  │1,120,000元 │  900,628元 │  3.43% │99年12月29日│100年1月30日起至  │100年7月30日起至  │
│    │            │            │        │起至清償日止│100年7月29日止    │清償日止          │
├──┼──────┼──────┼────┼──────┼─────────┼─────────┤
│12  │  480,000元 │  385,983元 │  3.43% │99年12月29日│100年1月30日起至  │100年7月30日起至  │
│    │            │            │        │起至清償日止│100年7月29日止    │清償日止          │
├──┼──────┼──────┼────┴──────┴─────────┴─────────┘
│合計│7,500,000元 │5,762,579元 │
└──┴──────┴──────┘